臺灣高等法院刑事判決
111年度上訴字第379號
上  訴  人
即  被  告  蔡菱芳






                    送達地：桃園市○○區○○○路○段0號          00樓之0
選任辯護人  鍾承駒律師（法扶律師）                    
上列上訴人即被告因違反毒品危害防制條例案件，不服臺灣桃園
地方法院110年度原訴字第37號，中華民國110年12月13日第一審
判決（起訴案號：臺灣桃園地方檢察署109年度偵字第22358號、
110年度偵字第10448號、第13236號、第13598號），提起上訴，
本院判決如下：
    主  文
被告蔡菱芳部分上訴駁回。
    事  實
一、蔡菱芳知悉海洛因及甲基安非他命，分別屬於毒品危害防制
    條例所規定之第一級、第二級毒品，不得販賣，竟分別為下
    列行為：
  ㈠於民國109年10月30日19時44分許，陳文明為施用第二級毒品
    甲基安非他命，以門號000000000號（起訴書誤載為0000000
    0000號）公用電話，與蔡菱芳所使用之門號0000000000號行
    動電話聯絡後，於同（30）日19時52分許，在桃園市○○區○○
    路000號巷口附近之世界豆漿早餐店前見面，蔡菱芳即基於
    販賣第二級毒品甲基安非他命以營利之犯意，以新臺幣1,00
    0元之價格，販賣甲基安非他命0.6公克1包予陳文明收受，
    並收取陳文明交付之1,000元。
  ㈡於109年11月2日17時18分許，陳文明為施用第二級毒品甲基
    安非他命，以門號000000000號（起訴書誤載為00000000000
    號）公用電話，與蔡菱芳所使用之門號0000000000號行動電
    話聯絡後，於同（2）日17時30分許，在桃園市中壢區新中
    北路34巷路口附近洗衣店見面，蔡菱芳即基於販賣第二級毒
    品甲基安非他命以營利之犯意，以1,000元之價格，販賣甲
    基安非他命0.6公克1包予陳文明收受，並收取陳文明交付之
    1,000元。
  ㈢於109年11月18日17時23分許，陳文明為施用第二級毒品甲基
    安非他命，以門號000000000號（起訴書誤載為00000000000
    號）公用電話，與蔡菱芳所使用之門號0000000000號行動電
    話聯絡後，於同（18）日17時47分許，在桃園市中壢區新中
    北路34巷路口附近洗衣店見面，蔡菱芳即基於販賣第二級毒
    品甲基安非他命以營利之犯意，以1,000元之價格，販賣甲
    基安非他命0.6公克1包予陳文明收受，並收取陳文明交付之
    1,000元。
  ㈣於109年12月3日18時37分許，陳文明為施用第二級毒品甲基
    安非他命，以門號000000000號公用電話，與蔡菱芳所使用
    之門號0000000000號行動電話聯絡後，於同（3）日18時45
    分許（起訴書誤載為18時54分許），在桃園市中壢區新中北
    路200巷附近火鍋店見面，蔡菱芳即基於販賣第二級毒品甲
    基安非他命以營利之犯意，以1,000元之價格，販賣甲基安
    非他命0.6公克1包予陳文明收受，並收取陳文明交付之1,00
    0元。
  ㈤於110年1月20日18時7分許（起訴書誤載為109年12月3日18時
    37分許），陳文明為施用第二級毒品甲基安非他命，以門號
    000000000號公用電話，與蔡菱芳所使用之門號0000000000
    號行動電話聯絡後，於同（20）日18時14分許，在桃園市中
    壢區新中北路200巷附近飲食店見面，蔡菱芳即基於販賣第
    二級毒品甲基安非他命以營利之犯意，以1,000元之價格，
    販賣甲基安非他命0.6公克1包予陳文明收受，並收取陳文明
    交付之1,000元。　　
  ㈥於109年11月24日7時41分許，陳國偉為施用第二級毒品甲基
    安非他命，以門號0000000000號行動電話，與蔡菱芳所使用
    之門號0000000000號行動電話聯絡後，於同（24）日7時48
    分許，在桃園市中壢區新中北路200巷口見面，蔡菱芳即基
    於販賣第二級毒品甲基安非他命以營利之犯意，以1,000元
    之價格，販賣甲基安非他命0.2公克1包予陳國偉收受，並收
    取陳國偉交付之1,000元。　　
  ㈦於109年12月7日18時11分許（起訴書誤載為11時47分許），
    陳國偉為施用第一級毒品海洛因，以門號0000000000號行動
    電話，與蔡菱芳所使用之門號0000000000號行動電話聯絡後
    ，於同（7）日18時12分許，在桃園市中壢區新中北路200巷
    口見面，蔡菱芳即基於販賣第一級毒品海洛因以營利之犯意
    ，以1,000元之價格，販賣海洛因0.05公克1包予陳國偉收受
    ，並收取陳國偉交付之1,000元。　　
  ㈧於109年10月25日8時42分許（起訴書誤載為10月24日19時58
    分許），鄭元傑為施用第二級毒品甲基安非他命，以門號00
    00000000號行動電話，與蔡菱芳所使用之門號0000000000號
    行動電話聯絡，於通話完畢約5分鐘後，在桃園市中壢區新
    中北路34巷附近見面，蔡菱芳即基於販賣第二級毒品甲基安
    非他命以營利之犯意，以500元之價格，販賣甲基安非他命0
    .3公克1包予鄭元傑收受，並收取鄭元傑交付之500元。
  ㈨於109年11月25日19時39分許（起訴書誤載為11月24日19時39
    分許），鄭元傑為施用第二級毒品甲基安非他命，以門號00
    00000000號行動電話，與蔡菱芳所使用之門號0000000000號
    行動電話聯絡後，於同（25）日20時10分許，在桃園市中壢
    區中山東路某橋下附近見面，蔡菱芳即基於販賣第二級毒品
    甲基安非他命以營利之犯意，以500元之價格，販賣甲基安
    非他命0.3公克1包予鄭元傑收受，並收取鄭元傑交付之500
    元。
  ㈩於109年12月22日19時57分許，張福光為施用第二級毒品甲基
    安非他命，以門號0000000000號行動電話，與蔡菱芳所使用
    之門號0000000000號行動電話聯絡後，於同（22）日19時58
    分許，在桃園市中壢區新中北路200巷附近見面，蔡菱芳即
    基於販賣第二級毒品甲基安非他命以營利之犯意，以9,000
    元之價格，販賣6包（即6公克）甲基安非他命予張福光收受
    ，張福光則分別於當場及翌（23）日共交付9,000元予蔡菱
    芳收受。
  於109年12月24日13時35分許（起訴書誤載為12月25日13時35
    分許），謝啟弘為施用第一級毒品海洛因，以門號00000000
    00號行動電話，與蔡菱芳所使用之門號0000000000號行動電
    話聯絡後，於同（24）日13時45分許（起訴書誤載為13時35
    分許），在隨即在桃園市中壢區新中北路200巷鐵皮屋即蔡
    菱芳住處見面，蔡菱芳即基於販賣第一級毒品海洛因以營利
    之犯意，以500元之價格，販賣海洛因0.025公克1包予謝啟
    弘收受，並收取謝啟弘交付之500元。
  於109年12月26日21時18分許，謝啟弘為施用第一級毒品海洛
    因，以門號0000000000號行動電話，與蔡菱芳所使用之門號
    0000000000號行動電話聯絡後，隨即在桃園市中壢區新中北
    路200巷鐵皮屋即蔡菱芳住處見面，蔡菱芳即基於販賣第一
    級毒品海洛因以營利之犯意，以500元之價格，販賣海洛因0
    .025公克1包予謝啟弘收受，並收取謝啟弘交付之500元。
二、嗣經檢察官指揮警察偵辦本案後，於110年3月9日向臺灣桃
    園地方法院聲請搜索票，搜索蔡菱芳及其同居人鄭俊亮（即
    同案被告，另行審結）位於桃園市○○區○○路○段000號4樓402
    室之居所後，扣得如附表二所示之物，始確悉上情。
三、案經臺灣桃園地方檢察署檢察官指揮桃園市政府警察局大溪
    分局偵查後起訴。
    理  由
壹、證據能力部分：
一、供述證據部分：
　　辯護人於本院準備程序時，就證人陳國偉、鄭元傑、張福光
    、陳文明、謝啟弘於警詢之證述，認為屬於被告以外之人於
    審判外之陳述，為傳聞證據，而無證據能力（本院卷第312
    、314頁）。惟按被告以外之人於司法警察官或司法警察調
    查中所為之陳述，除符合刑事訴訟法第159條之2或同法第15
    9條之3等例外規定外，應屬傳聞證據，而不得作為證據，此
    觀刑事訴訟法第159條第1項、第159條之2及第159條之3規定
    自明。查：
　㈠證人陳國偉、鄭元傑、張福光於警詢時所述聯繫、交易海洛
    因、甲基安非他命之情節，與其等以證人身分傳喚到庭進行
    交互詰問之證述內容部分不符，此有陳國偉、鄭元傑、張福
    光警詢筆錄及原審審判筆錄在卷可參（110偵10448卷第229
    至240、211至223、295至301頁；原訴卷二第189至213 、21
    4至230、238至251頁），酌諸其等製作警詢筆錄之時點距離
    案發時間較近，亦均未具體表示有何非基於自由意志陳述之
    情形，且均係警員提示其等與被告間之通訊監察譯文，詢問
    對話內容之涵義，衡情斯時較無餘裕思考證詞對他人之利弊
    與後果，所言較可能係純出於記憶與經歷，故陳國偉、鄭元
    傑、張福光上開警詢陳述應有值得信賴合法之外觀，而具有
    可信之特別情況，且為證明犯罪事實存否所必要，應例外具
    有證據能力。
　㈡證人陳文明於原審審判期日經合法傳喚，無正當理由不到庭應訊，復經拘提無著，有原審傳票送達證書、刑事報到單、拘票、報告書（原訴卷二第143、145、185頁；原訴卷三第21至27、33至37頁）存卷可查，而於本院審理時，復未經檢察官聲請傳喚到庭詰問，辯護人並否認其警詢筆錄之證據能力，參以陳文明於偵查中已具結作證，並經本院於審判期日依法定程序提示並告以要旨，已為合法之調查，其所述與警詢內容大致相符，警詢筆錄顯然並非為證明犯罪事實存否所必要，是依刑事訴訟法第159條之2規定，認無證據能力。　
　㈢另本院並未引用證人謝啟弘於警詢時之證詞作為認定被告蔡
    菱芳有罪之依據，故不贅論謝啟弘於警詢時證述之證據能力
    ，附此敘明。
　㈣上開以外之其他供述證據，當事人、辯護人對於本院作為得
    心證依據之部分，均全部同意作為證據，本院審酌各項證據
    作成時之狀況，認為並無不可信或不適當之情事，依刑事訴
    訟法第159條之5第1項規定，均有證據能力。
二、非供述證據部分：
　　至於其餘非供述證據，本院查無有何違反法定程序取得之情
    形，應認俱有證據能力。
貳、實體部分：　　
一、認定事實所憑之證據及理由：
    訊據被告固坦承有於上開時、地交易毒品之事實，惟否認有
    何販賣毒品之犯行，辯稱：我是幫證人一起向上游拿毒品，
    是幫助他們施用等語。辯護人辯護稱：被告客觀上顯無獲取
    任何利益，主觀也無營利的意圖等語。經查：
  ㈠上開客觀事實，業據被告於原審及本院準備程序、審理時均
    坦承在卷（原訴卷一第345至349頁；原訴卷三第228頁；本
    院卷第306、310、535頁），並經證人即毒品交易對象陳文
    明於偵訊（110偵10448卷第271至272頁）；陳國偉於警詢、
    偵訊（110偵10448卷第229至231、235至239、241至242頁）
    ；鄭元傑之警詢、偵訊（110偵10448卷第212至214、216至2
    19、222、225至226頁）；張福光之警詢、偵訊（110偵1044
    8卷第301、303至304頁）；謝啟弘於偵訊及原審審理（偵10
    448卷第253至254頁；原訴字卷二第334至341頁）證述內容
    大致相符，復有被告與該等證人之通訊監察譯文（109偵132
    36卷第179至182、185至186 、189至191、192、193至194頁
    ）在卷可佐，此部分事實首堪認定。
　㈡陳文明之警詢筆錄本院認定無證據能力已如前述，惟被告就
    與陳文明交易之客觀事實於本院坦承在案（本院卷第535頁
    ），與通訊監察譯文相符（偵10448卷第262頁），故就此部
    分之客觀事實亦可認定。檢察官就事實欄一㈡㈤所示之交易價
    格與數量雖以陳文明於警詢所述為依據，然被告坦承之事實
    既有通訊監察譯文上所紀錄之「一張」可憑（偵10448卷第1
    14、117頁），顯見該次交易金額與數量為1,000元代價購買
    0.6公克之甲基安非他命1包，附此敘明。
　㈢另證人謝啟弘雖證稱如事實欄一所示交易地點在桃園市中
    壢區新中北路唐老鴨牛排館附近，均經被告更正實際交易地
    點應該在桃園市中壢區新中北路200巷鐵皮屋即被告之住處
    等語明確（本院卷第310頁），對照被告與謝啟弘此部分之
    通訊監察譯文，均未提及與唐老鴨牛排館相關之交易地點訊
    息，反而是在如事實欄一通訊時，因謝啟弘就交易數量有
    所詢問，被告則以「電話中不要跟我講這些好嗎，你要就是
    過來這邊在講好不好」，而謝啟弘抵達後，即致電被告表示
    「我在外面」，顯見此部分犯行之交易地點，應非謝啟弘所
    指之處，而以被告更正之地點為主。　
　㈣被告就事實欄一㈩109年12月22日之所示之甲基安非他命交易
    之毒品價金部分，表示只有收到張福光交付之6,000元，並
    要求其墊其餘3,000元，不清楚、忘記了之後張福光有無繳
    清尾款等語（本院卷第310、535頁）。然此部分除經張福光
    於偵查中，就該次交易證稱：我第一天先給一半將近5,000
    元，第二天再給5,000元等語明確（偵10448卷第304頁）外
    ，倘張福光真未支付購毒餘款，衡情當不至於迄110年3月10
    日被告為警查獲時，仍未付清。是此部分應認被告確實收得
    張福光該次交易之價金9,000元。
　㈤被告雖再辯以其無販賣第一、二級毒品給證人等之主觀犯意
    ，然：
　　⒈按毒品交易不必然以現貨買賣為常態，毒品交易通路賣方
      上、下手間，基於規避查緝風險，節約存貨成本等不一而
      足之考量，臨交貨之際，始互通有無之情形，亦所在多有
      ，故毒販基於營利之意圖，與買方議妥交易後，始轉而向
      上手取得毒品交付買方，尚非可與單純為便利施用者乃代
      為購買毒品之幫助施用情形等同視之，仍應論以販賣毒品
      罪，此有最高法院101年度台上字第4983號判決意旨可參
      。再按所謂「委託代購」，係指委託人委託受託人與毒品
      上游成立買賣關係之謂，故在民事法律關係上，買賣關係
      係成立在委託人與毒品上游間，而在刑事責任上，因非受
      託人販賣毒品予委託人，故受託人僅具幫助委託人施用毒
      品之犯意。又在此交易模式下，因毒品買賣契約係成立在
      委託人與毒品上游間，故委託人於委託受託人之際，主觀
      上必然會認識到其交易對象另為他人，而毒品及價金之給
      付義務亦係在其與該毒品上游間；受託人之主觀認知亦僅
      是為委託人與毒品上游成立買賣契約，而非自己承擔給付
      毒品或支付價金之義務。而毒品案件之販毒者，一般常辯
      稱其自身並無毒品，而須再向上游拿貨等詞，然此種交易
      模式，實為毒品上游與販毒者及販毒者與購毒者兩段買賣
      關係，自與上開「委託代購」之概念不符合。
　　⒉參酌被告於原審審理時自陳：因為他們錢很少，所以都透
      過我，他們是因為沒地方拿，所以才拜託我等語（原訴卷
      三第228頁）；陳文明於偵訊時證稱：安非他命是向姐姐
      買的，姐姐就是蔡菱芳等語（偵10448卷第267頁、第271
      頁）。陳國偉於警詢時證稱：我所施用的毒品都是跟「嫂
      子」蔡菱芳買的（偵10448卷第230頁）；原審審理時證稱
      ：不知道蔡菱芳的毒品哪裡來的，心中想法是跟蔡菱芳買
      毒品等語（原訴卷二第212至213頁）。鄭元傑於警詢時證
      稱：我都是向蔡菱芳購買毒品等語（偵10448卷第213頁）
      ；原審審理時證稱：不知道蔡菱芳的毒品來源等語（原訴
      卷二第228至229頁）。張福光於原審審理時證稱：不知道
      蔡菱芳的毒品來源為何人，蔡菱芳沒有提過毒品從哪裡買
      過來等語（原訴卷二第249頁）。謝啟弘於原審審理時證
      稱：我只有跟蔡菱芳買過毒品，我不知道蔡菱芳毒品來源
      ，也不知道也沒聽過蔡菱芳要去跟別人拿毒品等語（原訴
      卷二第334、337頁）。勾稽被告供詞與前揭證人證詞，可
      知證人等均不知被告之毒品來源，亦無法直接與被告上手
      藥頭聯繫，被告亦未曾向證人透露其向上手取得毒品之管
      道，而被告與證人間之毒品交易行為，全是由被告決定地
      點面見交付，並可自行決定價格、數量、收取價金，證人
      亦全聽從被告之要求支付款項等情，交易全程由被告自行
      完遂，阻斷毒品施用者與毒品提供者聯繫管道，被告自非
      單純為販毒者與購毒者居間聯繫之人。縱使被告所交付之
      毒品，是其另向上游毒販所取得，然其調貨行為仍具有以
      擴張毒品交易而維繫其自己直接為毒品交易管道之特徵，
      自仍屬於毒品危害防制條例所規定之販賣行為，因上游毒
      販與買主間並無直接關聯，無從認係立於買方立場，為買
      主代為聯繫購買毒品，該毒品交易行為，自僅屬被告自己
      一人之單獨販賣行為，從而，被告並非代買或與證人合購
      ，而是自身本即基於出賣者之地位與證人交易海洛因或甲
      基安非他命甚明。至於被告是否另向上游取得毒品用以轉
      售或分與證人持用，僅涉及毒品來源問題，要不影響被告
      前開販賣犯行之成立。因此被告就此辯稱僅係幫忙證人等
      取得毒品施用等語，不可採信。
　　⒊又毒品甲基安非他命物稀價昂，本無一定之公定價格，且
      可任意增減分裝之份量，而每次買賣之價格，或隨供需雙
      方之資力、關係之深淺、需求之數量、貨源之充裕與否、
      販賣者對於資金之需求程度，以及政府查緝之態度，進而
      為各種不同之風險評估，而為機動性之調整，是其價格標
      準，自非一成不變，且販賣者從各種「價差」或「量差」
      或「純度」謀取利潤方式，亦有差異，然其所圖利益之非
      法販賣行為目的，則無二致。而一般民眾普遍認知毒品非
      法交易，向為政府查禁重罰，衡諸常情，倘非有利可圖，
      絕無平白甘冒被查獲重罰風險之理，從而，舉凡其有償交
      易，除足反證其確另基於某種非圖利本意之關係外，通常
      尚難因無法查悉其買進、賣出之差價，而推諉無營利之意
      思，或阻卻販賣犯行之追訴。查被告於交付海洛因或甲基
      安非他命予證人等後，均有取得相對應之價金，顯然皆屬
      有償交易，自足認被告係具有營利之意圖而為事實欄一所
      示各次毒品交易，而分別屬犯販賣第一、二級毒品之犯行
      無誤。　　
　　⒋綜上所述，本案事證已臻明確，被告上開犯行堪以認定，
      應予依法論科。
二、論罪：
  ㈠被告就事實欄一㈠至㈥、㈧至㈩所為，均犯毒品危害防制條例第4
    條第2項之販賣第二級毒品罪；就事實欄一㈦、、所為，均
    犯同條例第4條第1項之販賣第一級毒品罪，其各次因販賣第
    一級毒品與第二級毒品而持有之低度行為，均為販賣之高度
    行為所吸收，不另論罪。被告所為上開歷次犯行，犯意各別
    ，行為互殊，應予分論併罰。
  ㈡被告前因犯竊盜罪，經臺灣新竹地方法院以104年度竹東簡字
    第3號判決判處有期徒刑4月確定，與他案接續執行結果，於
    104年5月26日縮短刑期假釋出監，所餘刑期付保護管束，於
    105年1月21日保護管束期滿假釋未經撤銷，視為執行完畢，
    有本院被告前案紀錄表附卷可查，被告受有期徒刑執行完畢
    5年以內，故意再犯本案有期徒刑以上之罪，為累犯，原應
    依刑法第47條第1項規定加重其刑，惟審酌被告所犯上開案
    件之罪質與本案實際上並不相同，不法關聯性尚低，尚難認
    被告於前案犯後再犯本案有特別惡性或對於刑罰反應力薄弱
    之情事，依司法院大法官釋字第775號解釋意旨，認無依刑
    法第47條第1項加重其刑之必要。　
　㈢不適用毒品危害防制條例第17條第1項減輕其刑：
　　按「犯第4條至第8條、第10條或第11條之罪，供出毒品來源
    ，因而查獲其他正犯或共犯者，減輕或免除其刑」，毒品危
    害防制條例第17條第1項規定甚明。經查，被告所指毒品上
    游劉明星、鍾振泰部分，前者經檢察官指揮偵辦而查獲，後
    者則經檢察官指揮偵辦中，均非由被告供出上游而查獲等情
    ，有臺灣桃園地方檢察署111年3月25日函可參（本院卷第37
    9頁）。且觀諸卷附之監聽資料顯示，被告早於110年3月10
    日為警查獲前，即經監聽其持用本案用以供犯罪使用之行動
    電話門號（參起訴書附表編號16所示之日期為109年10月24
    日），警員並因被告於109年12月2日撥打劉明星所持用之行
    動電話門號，而於查獲被告初詢時問及：警方於通訊監察期
    間發現陳文明於102年12月2日19時50分與妳聯絡，向妳購買
    甲基安非他命毒品及玻璃球吸食器，並約定20分鐘後進行毒
    品交易，妳隨即於同日19時50分撥打上游劉明星電話，再至
    劉明星家購買甲基安非他命後販賣給陳文明之通話內容，可
    見妳以接單販賣方式進行毒品交易，顯示劉明星販賣毒品給
    妳等語，並提示被告與劉明星之監聽譯文，供其辨認及要求
    說明（偵10448卷第143至144頁），足徵警員早於透過監聽
    被告持用之行動電話，得知被告之毒品上游之一為劉明星。
    基此，本案並無因被告之供述而查獲正犯或共犯之情形，自
    無毒品危害防制條例第17條第1項之適用。
  ㈣按犯罪之情狀顯可憫恕，認科以最低度刑仍嫌過重者，得酌
    量減輕其刑，刑法第59條定有明文。經查，毒品危害防制條
    例第4條第1項之販賣第一級毒品罪之法定刑分別為「死刑或
    無期徒刑；處無期徒刑者，得併科新臺幣3千萬元以下罰金
    」，然同為販賣第一級毒品之人，其原因動機不一，犯罪情
    節未必盡同，或有大盤毒梟者，亦有中、小盤之分，甚或僅
    止於吸毒者友儕間為求互通有無之有償轉讓者亦有之，其販
    賣行為所造成危害社會之程度，自因個案而異，然法律科處
    此類犯罪，所設法定最低本刑則屬相同，可謂之為重。本院
    審酌被告販賣第一級毒品，雖對他人生命、身體及社會治安
    ，業已造成潛在之危險，行為雖不法，惟被告販賣第一級毒
    品之對象非甚多，交易金額均非鉅，數量亦屬輕微，此與大
    量販賣第一級毒品以賺取巨額利潤之行為顯然有別，經審酌
    上揭情節，縱令以上開毒品危害防制條例第4條第1項所規定
    之法定本刑而科處最輕本刑，猶嫌過重，難謂符合罪刑相當
    性及比例原則，實屬情輕法重，在客觀上足以引起一般之同
    情，依刑法第59條之規定，就被告如事實欄就事實欄一㈦、
    、所示之販賣第一級毒品犯罪，均酌減其刑。至於被告於
    本案所犯各次販賣第二級毒品犯行，法定刑度為「無期徒刑
    或10年以上有期徒刑，得併科新臺幣1,500萬元以下罰金」
    ，本院認此部分尚無科以最低度刑猶仍情輕法重之情形，均
    不依刑法第59條規定酌減其刑，附此敘明。
叄、駁回上訴之理由：
一、原審認為被告犯販賣第二級毒品罪（9罪）、販賣第一級毒
    品罪（3罪）之罪證明確，因此適用毒品危害防制條例第4條
    第2項、第1項、刑法第11條前段、第51條第5款、第38條之1
    第1項前段、第3項等規定，並以行為人之責任為基礎，審酌
    被告之素行不良，卻再為本案販賣第一級、第二級毒品犯行
    ，可徵其悔意不深，且不思依循正軌賺取金錢，無視政府反
    毒政策及宣導，販賣毒品，影響所及，非僅個人之生命、身
    體將可能受其侵害，社會、國家之法益亦不能免。惟考量被
    告於本案販毒數量及所得金額尚非巨大，兼衡其犯罪動機、
    目的，暨自陳高中肄業之智識程度、家境僅可勉強維持，從
    事美髮業（偵10448卷第17、107頁）及生活狀況等一切情狀
    ，分別酌情對被告量處如附表一所示之刑，並定其應執行之
    刑為有期徒刑18年2月。沒收部分則說明：扣案如附表二編
    號11所示之行動電話，供被告本案販賣第一級毒品海洛因、
    第二級毒品甲基安非他命所用之物，業如前述，且屬於被告
    所有，已據被告供陳明確，應依毒品危害防制條例第19條第
    1項之規定宣告沒收。至於扣案如附表二編號1至9、12至13
    所示之物，難認與本案有何關連，不予宣告沒收。被告販賣
    第一級毒品海洛因、第二級毒品甲基安非他命之犯罪所得共
    為1萬8,000元，既未據扣案，自應依刑法第38條之1第1項前
    段、第3項之規定宣告沒收，於全部或一部不能沒收或不宜
    執行沒收時，追徵其價額。業詳細說明證據取捨之依據及認
    定之理由。核原審之認事用法均無違誤，有罪部分之量刑及
    沒收之諭知亦無不當，並未逾越法定刑度，客觀上亦無裁量
    權濫用，顯失衡平之情事，是應予維持。至於事實欄一所
    示被告販賣毒品之地點，業經被告更正並經本院認定如上，
    此部分與原審認定更易，不影響原判決認事用法，不執為撤
    銷原判決之理由，附此敘明。
二、被告上訴意旨仍執前詞否認犯行，均經本院一一指駁同前；
    又被告及其辯護人認為被告向警員供出毒品來源為劉明星、
    鍾振泰，並說出上游之地址及配合警方現場勘查等情，實則
    上開二人均經檢察官指揮偵辦而查獲或尚在偵辦中，並據檢
    察署回函敘明，是以難認被告有毒品危害防制條例第17條第
    1項之適用。綜上各情，被告上訴指摘原審各節，俱無理由
    ，應予駁回。　　
據上論斷，應依刑事訴訟法第368條，判決如主文。
本案經檢察官許炳文提起公訴，檢察官侯千姬到庭執行職務。
中　　華　　民　　國　　111 　年　　6 　　月　　8 　　日
                  刑事第十三庭  審判長法　官  洪于智
                                      法　官  黃惠敏
                                      法　官  黃玉婷
以上正本證明與原本無異。
如不服本判決，應於收受送達後20日內向本院提出上訴書狀，其
未敘述上訴之理由者並得於提起上訴後20日內向本院補提理由書
（均須按他造當事人之人數附繕本）「切勿逕送上級法院」。
                                      書記官  傅國軒
中　　華　　民　　國　　111 　年　　6 　　月　　9 　　日
附錄：本案論罪科刑法條全文　
附錄本案論罪科刑法條：
毒品危害防制條例第4條第1項、第2項
製造、運輸、販賣第一級毒品者，處死刑或無期徒刑；處無期徒
刑者，得併科新臺幣3千萬元以下罰金。
製造、運輸、販賣第二級毒品者，處無期徒刑或10年以上有期徒
刑，得併科新臺幣1千5百萬元以下罰金。
製造、運輸、販賣第三級毒品者，處7年以上有期徒刑，得併科
新臺幣1千萬元以下罰金。
製造、運輸、販賣第四級毒品者，處5年以上12年以下有期徒刑
，得併科新臺幣5百萬元以下罰金。
製造、運輸、販賣專供製造或施用毒品之器具者，處1年以上7年
以下有期徒刑，得併科新臺幣1百50萬元以下罰金。
前五項之未遂犯罰之。
附表一：
編號              原審主文欄            備註  1 蔡菱芳犯販賣第二級毒品罪，處有期徒刑拾年貳月。 即事實一㈠【起訴書附表編號一】所示之部分。  2 蔡菱芳犯販賣第二級毒品罪，處有期徒刑拾年貳月。 即事實一㈡【起訴書附表編號二】所示之部分。  3 蔡菱芳犯販賣第二級毒品罪，處有期徒刑拾年貳月。 即事實一㈢【起訴書附表編號三】所示之部分。  4 蔡菱芳犯販賣第二級毒品罪，處有期徒刑拾年貳月。 即事實一㈣【起訴書附表編號五】所示之部分。  5 蔡菱芳犯販賣第二級毒品罪，處有期徒刑拾年貳月。 即事實一㈤【起訴書附表編號六】所示之部分。  6 蔡菱芳犯販賣第二級毒品罪，處有期徒刑拾年壹月。 即事實一㈥【起訴書附表編號十】所示之部分。  7 蔡菱芳犯販賣第一級毒品罪，處有期徒刑拾伍年壹月。 即事實一㈦【起訴書附表編號十一】所示之部分。  8 蔡菱芳犯販賣第二級毒品罪，處有期徒刑拾年壹月。 即事實一㈧【起訴書附表編號十七】所示之部分。  9 蔡菱芳犯販賣第二級毒品罪，處有期徒刑拾年壹月。 即事實一㈨【起訴書附表編號十八】所示之部分。  10 蔡菱芳犯販賣第二級毒品罪，處有期徒刑拾年玖月。 即事實一㈩【起訴書附表編號二十一】所示之部分。  11 蔡菱芳犯販賣第一級毒品罪，處有期徒刑拾伍年。 即事實一【起訴書附表編號二十二】所示之部分。  12 蔡菱芳犯販賣第一級毒品罪，處有期徒刑拾伍年。 即事實一【起訴書附表編號二十三】所示之部分。 
附表二：
編號     扣案物品名稱 數量           備註  1 針筒（已使用過） 1支   2 夾鏈袋 1批   3 電子秤 1個   4 吸食器 1組   5 夾鏈袋 1批   6 海洛因 7包 送驗白色粉末檢品1包經檢驗含微量第一級毒品海洛因成分，淨重0.30公克（驗餘淨重0.29公克，空包裝重0.38公克）；送驗米白色粉末檢品4包經檢驗均含第一級毒品海洛因成分，合計淨重0.22公克（驗餘淨重0.21公克，空包裝總重0.86公克）；送驗碎塊狀檢品2 包檢驗均含第一級毒品海洛因成分，合計淨重0.15公克（驗餘淨重0.14公克，空包裝總重0.58公克），有法務部調查局濫用藥物實驗室110 年4月26日調科壹字第11023004500 號鑑定書附卷可稽（見原訴字卷一第263頁）  7 針筒（已使用過） 1支   8 玻璃球 1個   9 香菸 2根   10 行動電話（含SIM 卡1張） 1支 廠牌：SONY，IMEI序號：1.000000000000000 號、1.000000000000000 號，含門號：0000000000 號之SIM 卡1張。屬鄭俊亮所有。  11 行動電話（含SIM 卡1張） 1支 廠牌：SAMSUNG ，IMEI序號：1.000000000000000號、2.000000000000000 號、，含門號：0000000000號之SIM 卡1 張。屬蔡菱芳所有。  12 記帳單 1張   13 記事本 2本